臺灣高等法院刑事判決　　　　　　　　　　　　　九十二年度上訴字第三五０二號
　　上　訴　人
　　即　被　告　丁○○
　　選任辯護人　舒正本律師
右上訴人即被告因
，中華民國九十二年七月八日第一審判決（起訴案號：臺灣板橋地方法院檢察署九十
一年度偵字第一０四四號），提起上訴，本院判決如左：
    主  文
原判決關於丁○○部分撤銷。
丁○○無罪。
    理  由
一、公訴意旨略以：綽號為「山姆」之丁○○與蘇成法基於共同變造
    情之周俊龍、何嘉玲及潘麗華，以新台幣（下同）五萬元之代價借用
    等交付
    後，將前揭變造
    向外交部領事事務局申辦
    事項登載於其職務上所掌之公文書上，使外交部據以分別核發周俊龍、何嘉玲及
    潘麗華中華民國
    資料之正確性，迄於外交部領事事務局發現「己○○」之
    ，因認被告所為係犯
    嫌、第二十三條第二項、第二十三條第一項行使變造國民
    百十四條使公務員登載不實罪嫌等語。
二、按犯罪事實應依證據認定之，無證據不得認定其犯罪事實；不能證明被告犯罪者
    ，應諭知無罪之判決，刑事訴訟法第一百五十四條第二項、第三百零一條第一項
    分別定有明文。且認定犯罪事實所憑之證據，雖不以直接證據為限，間接證據亦
    包括在內，然無論直接或間接證據，其為訴訟上之證明，須於通常一般之人均不
    致於有所懷疑，而得確信其為真實之程度者，始得據之為有罪之認定，倘其證明
    尚未達到此一程度，而有合理性懷疑之存在時，即無從為有罪之認定，又告訴人
    之告訴，本以使被告受刑事訴追為目的，故其陳述是否與事實相符，自應調查其
    他證據，以資審認，茍其所為攻擊之詞，尚有瑕疵，則在此瑕疵未予究明以前，
    即不能據採為斷罪之基礎，又共同被告不利於己之陳述，固得採為其他共同被告
    犯罪之證據，惟此項不利之陳述，須無瑕疵可指，而就其他方面調查，又與事實
    相符，始得採為其他共同被告犯罪事實之認定。最高法院七十六年台上字第四九
    八六號、六十九年台上字第一五三一號、四十六年台上字第四一九號分別著有判
    例。
三、公訴人認被告涉前開罪嫌，無非係以同案被告蘇成法及何嘉玲、周俊龍、潘麗華
    供述，與證人乙○○證述，並中華民國普通
    署刑事警察局鑑驗通知書等為證據，訊據被告堅決否認有何犯行，辯稱：是認識
    蘇成法，然未與之變造身分證、聲請
四、經查：
（一）同案被告蘇成法固一再指稱被告與之共犯，惟查：其於第一次警詢稱：我在九
      十年二月初，由我國中同學乙○○介紹而認識一位綽號叫『山姆』者，當時乙
      ○○在場，『山姆』跟我說要提供女孩子之身分證及
      半月，之後會給付提供
      同事周俊龍要他們提供身分證、
      給『山姆』，我在交給『山姆』時問他我有什麼好處，他說替他去旅行社辦護
      照後，等
      一○四四號卷第六頁反面）；而於九十年七月十八日偵訊稱：我同學（乙○○
      ）及丁○○說要借用
      八七九號卷第六四頁）；於九十一年五月二十二日偵訊稱：九十年二月在中和
      我家附近向何嘉玲拿
      二個月後，就可得到五萬元之代價。在我向何嘉玲拿
      訴我此訊息，我拿到何嘉玲
      等語（九十一年偵字第五四二號卷第十二頁反面），於原審稱：警訊及偵查中
      我不曉得他叫丁○○的名字，當時我都叫他『山哥』等語（原審卷第一四五頁
      ），是有關證人蘇成法所指與之共犯者，或稱：山姆，或稱：山哥；有關何人
      向其索取
      息等語，前後不一，尚難遽信，何況證人乙○○於警詢稱：丁○○（外號老三
      ），是曾問我有沒有興趣當人頭，我沒答應，但我不知他與蘇成法的談話內容
      等語（九十一年偵字第一○四四號卷第三一頁反面），於本院證稱：有關蘇成
      法於九十一年偵字第五四二號卷第十二頁反面所講的人是我，但根本沒這回事
      ，所說的事我完全不知情等語（本院卷第七六頁），是證人蘇成法所指，已嫌
      無據，其憑信性，不能無疑。
（二）證人蘇成法於警詢稱：何嘉玲這件是山姆自己送件，然後他再交給我收據要我
      去偉倫旅行社領件等語（同上偵卷第六頁反面末二行），然查：證人即偉倫旅
      行社職員甲○○於警詢稱：何嘉玲的案件，是年約二、三十歲年輕人送件，聲
      請書是我填寫，當時他留下聯絡電話為：00000000號，來取件的是蘇
      成法等語（偵字第一○八七九號卷第十六頁反面至十七頁），於本院稱：聲請
      資料是蘇成法給的，不是在場被告丁○○給的，對在場被告沒印象等語（本院
      卷第一一○至一一一頁），是作案之人為二、三十歲之人，與被告五十歲人，
      顯不相同，因此證人蘇成法上開警詢所指，已乏依據，何況，中華電信股份有
      限公司台灣北區電信分公司台北北區營運處九十三年三月五日北北服字第九三
      C ○六查○三二六號函覆本院稱：電話號碼00000000，於九十年五月
      之前登記為庚○○，於同年四月二十日拆機等語，亦無從證明與被告有何關係
      。
（三）至同案被告何嘉玲於警詢稱：九十年二月底時，蘇成法的國中同學綽號叫『阿
      義』告訴蘇成法說有一個賺錢的門路，介紹一位叫『山姆』的人認識，認識後
      『山姆』就和蘇成法談
      ，後來蘇成法就向我要
      四月份蘇成法跟『山姆』連絡後就再也找不到『山姆』了等語（偵字第一○四
      四號卷第一四頁背面），惟亦稱：以上是我聽蘇成法說的等語（同上筆錄），
      顯見何嘉玲是聽蘇成法轉述而來，而蘇成法所述不可採，已如前述，因此，何
      嘉玲此一陳述自不可採。另證人何嘉玲於原審稱：換貼照片不是蘇成法做的，
      我認為是丁○○做的等語（原審卷第七五頁），此顯為推測之詞，自不足採為
      不利被告之證據。另同案被告周俊龍、潘麗華亦僅聽證人蘇成法轉述有三哥或
      山姆之人，而未曾親見，亦不能執為不利被告之證據。
（四）證人甲○○證稱：聲請
      承辦周俊龍聲請案之元和旅行社職員戊○○證稱：一般聲請書是我寫的等語（
      同上卷第一一三頁）、證人即元和旅行社職員丙○○證稱：一般聲請
  　　是由公司內部人員寫的等語（同上卷第一一六頁），因此即不能由扣案聲請護
      照資料察知、鑑驗該資料是否為被告書寫，亦不能以之為不利被告之證據。因
      此，辯護人聲請鑑定該資料筆跡，本院認該資料為第三人之旅行社職員所寫，
      顯無鑑驗必要，附此敘明。
（五）至內政部警政署刑事警察局鑑驗通知書，固足證明相關
      無從證明係被告所為，另證人即大陸女子湯燕芳於檢察官提示照片後稱：不認
      識被告、蘇成法，蛇頭叫老二等語（偵字第一○八七九號卷七十至七一頁），
      亦與被告無關，均不能據為不利被告之證據。
（六）至證人蘇成法於警詢時供出被告機車車號與手機號碼乙節，故足證明與被告相
      識，然有關其所指被告犯罪情節，瑕疵處處，已如前述，不能以此為其有瑕疵
      指訴之補強證據，附此敘明。
五、綜上所論，檢察官所舉事證無法積極證明被告犯罪，此外，查無何積極確切證據
    足證被告有何犯行。原審誤認被告涉案，尚有違誤。被告上訴據此指摘原審判決
    不當，為有理由，應由本院撤銷原判決，並改判被告無罪。
據上論斷，應依刑事訴訟法第三百六十九條第一項前段、第三百六十四條、第三百零
一條第一項，判決如主文。
本案經檢察官鄭龍照到庭執行職務。
中　　　華　　　民　　　國　　九十三　　年　　　六　　　月　　　一　　　日
                              臺灣高等法院刑事第十庭
                                  審判長法  官　溫　耀　源
                                        法  官　吳　　  燦
                                        法  官　周　政　達
右正本證明與原本無異。
檢察官如不服本判決，應於收受送達後十日內向本院提出上訴書狀，其未敘述上訴之
理由者並得於提起上訴後十日內向本院補提理由書（均須按他造當事人之人數附繕本
）。
                                        書記官  陳　菊　珍
中　　　華　　　民　　　國　　九十三　　年　　　六　　　月　　　一　　　日
